最　高　行　政　法　院　判　決　　　　　　　　　　九十三年度判字第七三八號
　　上　訴　人　乙○○
　　訴訟代理人　簡芳益
　　被 上訴 人　財政部臺灣省中區國稅局
　　代　表　人　甲○○
右當事人間因贈與稅事件，上訴人不服中華民國九十二年四月三日臺中高等行政法院
九十一年度訴字第七○九號判決，提起上訴。本院判決如左：
　　主  文
上訴駁回。
上訴審訴訟費用由上訴人負擔。
　　理  由
壹、本件上訴人主張：依遺產及贈與稅法施行細則第二十九條第一項規定，未上市（
    櫃）公司股票，應以贈與日該公司資產淨值估定之。查三仁營造工程股份有限公
    司（下稱三仁公司）民國（下同）八十五年十二月廿四日之資產負債表及損益表
    ，顯示淨值總額為新臺幣（下同）一九、二四五、五八六元，每股淨值僅僅八、
    ○一九元，絕非如被上訴人原處分所核定每股一五、七一四元之鉅。亦無復查決
    定變更之價值每股一五、三四一元之數。次查上訴人於九十一年十二月十三日向
    被上訴人臺中市分局提出更正三仁公司未分配盈餘累積數，經雙方協談，同意由
    被上訴人核減營業成本一、三一一、八三八元，折舊三二、三三八元、修繕費四
    五○、○○○元及什費三○○、○○○元。上訴人以為上開更正事項即屬財政部
    就遺贈稅法關於未上市或上櫃之股份有限公司股票價值估定所為函釋「其他客觀
    因素對其讓售價格有影響者」之內涵。而三仁公司既存在上揭更正事項，股票買
    受人自會逕行折算減列股票價值，以估算合理價格水平作為交易金額。況且公司
    淨值與股票交易價格間本無必然關聯性，僅係股票交易價格定價參考因素之一，
    尤其援用稅捐稽徵機關核定之未分配盈餘累積數為依據之「設算淨值」常理上更
    難以令人信服，爰請判決廢棄原判決。
貳、被上訴人未提出答辯狀。
參、原審斟酌全辯論意旨及調查證據之結果，以：查三仁公司於九十一年十二月十三
    日向被上訴人所屬臺中市分局申請更正七十六年至八十二年及八十四年、八十五
    年度止之未分配盈餘累積數，案經被上訴人所屬臺中市分局於九十二年三月二十
    一日以中區國稅中市二字第○九○○三一五八六號函復：經更正後截至八十五年
    之未分配盈餘累積數為八、八二三、九三七元，其中八十五年度部分，上訴人主
    張折舊超限、費用調整、修繕費用調整等與所得稅法第六十六條之九暨同法修正
    前第七十六條之一規定之未分配盈餘減除項目不符，而未准更正。上訴人縱於審
    查時曾出具說明書同意稅捐機關核減，亦不符交易價格折算減列之事由，此外上
    訴人未再提供影響其讓售價格之相關資料，以供查核，上訴人即難指被上訴人就
    讓售日該公司資產淨值之估定欠妥。上訴人雖又謂公司淨值與股票交易價格間本
    無必然關聯性，僅係股票交易價格定價參考因素之一，尤其援用稅捐稽徵機關核
    定之未分配盈餘累積數為依據之「設算淨值」常理上更難以令人信服，於情理上
    仍有審究之餘地云云。惟此乃因非上市、上櫃公司之股票無公開市場可資依循，
    及得逕依買賣時價決定其價，不得不然之辦法，此猶同未經買賣之房地產，既無
    買賣市價，亦僅得依鑑價衡其價值然，自不得以之指摘本件之估定不當。查至八
    十五年之未分配盈餘累積數為八、八二三、九三七元，則截至八十四年度不含法
    定公積之未分盈餘累積數更正為一一、一二四、○一七元，重行計算包含法定公
    積之未分配盈餘數為一二、三六○、○一八元，核算贈與日該公司資產淨值計算
    系爭股票之價值為四、九○九、一八四元，是買受人雖支付價金三、二○○、○
    ○○元，其差價一、七○九、一八四元部分，仍屬遺產及贈與稅法第五條第二款
    所規定以顯著不相當代價讓與財產之情事。併同當年度前次贈與五三一、二三五
    元，上訴人八十五年度贈與總額為二、二四○、四一九元，原處分此部分之核定
    核無違誤。逾此部分，原處分（復查決定，蓋初查逾二、三五九、六六二元部分
    之核定，已經復查決定變更，該部分上訴人亦請求予以撤銷，即無理由）之核定
    ，自欠依據，應予撤銷。
肆、本院查：（一）、按「財產之移動，具有左列各款情形之一者，以贈與論，依本
    法規定，課徵贈與稅：．．．二、以顯著不相當之代價，讓與財產、免除或承擔
    債務者，其差額部分。．．．六、二親等以內親屬間財產之買賣。但能提出已支
    付價款之確實證明，且該已支付之價款非由出賣人貸與或提供擔保向他人借得者
    ，不在此限。」、「遺產及贈與財產價值之計算，以被繼承人死亡時或贈與人贈
    與時之時價為準。．．．」、「未上市或上櫃之股份有限公司股票，除前條第二
    項規定情形外，應以繼承開始日或贈與日該公司之資產淨值估定之。」分別為行
    為時遺產及贈與稅法第五條第二款、第六款、第十條第一項及同法施行細則第二
    十九條第一項所明定。本件上訴人於民國八十五年十二月二十四日將其名下三仁
    公司股票三二○股，移轉予其媳舒愛琳，經被上訴人查得涉及贈與情事，乃發函
    通知上訴人應於文到十日內補報贈與稅，上訴人依限申報，被上訴人初查遂依贈
    與日該公司資產淨值計算系爭股票之價值為新臺幣（下同）五、○二八、四二七
    元，併同上訴人當年度前次贈與五三一、二三五元，核定上訴人八十五年度贈與
    總額為五、五五九、六六二元，補徵應納贈與稅四二六、五四五元；上訴人不服
    ，爰就贈與總額部分，申請復查，復查後贈與總額減列三、二○○、○○○元，
    變更核定為二、三五九、六六二元，上訴人乃循序提起本件訴訟。原判決關於八
    十五年之未分配盈餘累積數為八、八二三、九三七元，則截至八十四年度不含法
    定公積之未分盈餘累積數更正為一一、一二四、○一七元，重行計算包含法定公
    積之未分配盈餘數為一二、三六○、○一八元，核算贈與日該公司資產淨值計算
    系爭股票之價值為四、九○九、一八四元，是買受人雖支付價金三、二○○、○
    ○○元，其差價一、七○九、一八四元部分，仍屬遺產及贈與稅法第五條第二款
    所規定以顯著不相當代價讓與財產之情事以及上訴人在原審之主張如何不足採等
    事項均已詳為論斷。認併同當年度前次贈與五三一、二三五元，上訴人八十五年
    度贈與總額為二、二四○、四一九元，乃認原處分此並無違誤。逾此部分，原處
    分（復查決定，蓋初查逾二、三五九、六六二元部分部分之核定，已經復查決定
    變更，該部分上訴人亦請求予以撤銷，即無理由）之核定，尚欠依據，應予撤銷
    ，乃諭知訴願決定及原處分（復查決定）關於核定贈與總額超過新臺幣貳佰貳拾
    肆萬零肆佰壹拾玖元部分撤銷，並駁回上訴人在原審其餘之訴。其所適用之法規
    與該案應適用之現行法規並無違背，與解釋判例，亦無牴觸，並無所謂原判決有
    違背法令之情形；又證據之取捨與當事人所希冀者不同，致其事實之認定亦異於
    該當事人之主張者，不得謂為原判決有違背法令之情形。（二）、關於原判決上
    訴人敗訴部分，上訴人對於業經原判決詳予論述不採之事由再予爭執，核屬法律
    上見解之歧異，要難謂為原判決此部分有違背法令之情形。本件上訴論旨，仍執
    前詞，指摘原判決此部分違誤，求予廢棄，難認有理由，應予駁回。（三）、關
    於原判決上訴人勝訴部分，上訴人不得對之提起上訴，而上訴人猶對之上訴，此
    部分上訴為不合法，應予以駁回。
據上論結，本件上訴為一部無理由，一部不合法，爰依行政訴訟法第二百五十五條第
一項、第九十八條第三項前段，判決如主文。
中　　華　　民　　國　　九十三　　　年　　　六　　　　月　　　十　　　　日
                    最 高 行 政 法 院  第 二 庭
                                審 判 長 法  官　　　葉　振　權
                                         法  官      林　清　祥
                                         法  官　　　鍾　耀　光
                                         法  官　　　劉　鑫　楨
                                         法  官　　　吳　明　鴻
右  正  本  證  明  與  原  本  無  異
　　　　　　　　　　　　　　　　　　　　 法院書記官　陳　盛　信
中　　華　　民　　國　　九十三　　　年　　　六　　　　月　　　十　　　　日
